【裁判字號】    98,事聲,35
【裁判日期】    980917
【裁判案由】    聲明異議
【裁判全文】
臺灣宜蘭地方法院民事裁定              98年度事聲字第35號
異  議  人  丙○○
                      樓
上列異議人因與債務人甲○○等人間拍賣抵押物強制執行事件，
抗告人對於民國98年7 月23日本院司法事務官於執行程序終結後
，依職權確定訴訟費用額所為之98年度司執聲字第53號裁定提出
異議，本院裁定如下：
    主  文
異議駁回。
    理  由
一、本件異議意旨略以：詳如附件異議狀所載。
二、按「經准予訴訟救助者，於終局判決確定或訴訟不經裁判而
    終結後，第一審受訴法院應依職權以裁定確定訴訟費用額，
    向應負擔訴訟費用之當事人徵收之。」；「准予訴訟救助，
    於假扣押、假處分、上訴及抗告，亦有效力。」；另「第三
    審律師之酬金，為訴訟費用之一部，並應限定其最高額。」
    民事訴訟法第111條前段、第114條、第466條之3 第1項分別
    定有明文。又前開規定，依強制執行法第30條之1 之規定，
    於強制執行程序準用之。次按，「民事強制執行，其執行標
    的金額或價額未滿新台幣5千元者，免徵執行費；新台幣5千
    元以上者，每百元徵收7 角，其畸零之數不滿百元者，以百
    元計算。」、「關於強制執行費用，本法未規定者，準用民
    事訴訟費用有關之規定」。強制執行法第28條之2第1項、第
    4 項亦規定甚明。另依臺灣高等法院民事訴訟、強制執行費
    用提高徵收額數標準之規定，「執行標的金額或價額新台幣
    5 千元以上者，加徵原定額7分之1。」，亦即加徵後應按執
    行標的金額或價額每百元徵收8角。
三、查本件異議人即債權人前持本院94年度拍字第182 號民事裁
    定為執行名義，聲請對抵押物即債務人甲○○、乙○○所有
    如附表所示之不動產為強制執行（即本院95年度執字第5766
    號強制執行事件），並釋明無資力支付執行費用就前開執行
    事件聲請訴訟救助，經本院於民國95年9月8日以95年度執救
    字第8 號裁定准予訴訟救助在案，而暫免繳納該案執行費用
    在案。嗣因前開執行標的經囑託查封及現場實施查封後，經
    審認係屬公寓大廈管理條例所規範之建物，且該等建物所坐
    落之基地均已屬於債務人2人所有，依強制執行法第75條第3
    項、（修正前）辦理強制執行應行注意事項第40點第7 項，
    及公寓大廈管理條例第4條第2項之規定，其建築物與基地應
    併予查封、拍賣，不得分別拍定，然異議人於95年11月28日
    到院表示不願聲請將土地併付拍賣，經執行法院通知後復於
    96年1 月22日具狀表明不願為之，故執行法院乃以其拒絕為
    強制執行所需之一定行為至明，而認其聲請不備其他要件，
    其聲請為本件強制執行為不合法，而裁定「聲請駁回」及該
    案「聲請程序費用由異議人負擔」在案，並經台灣高等法院
    96年度抗字第453 號裁定、最高法院97年度台抗字第23號裁
    定駁回其抗告及再抗告，並諭知抗告及再抗告程序費用由異
    議人負擔確定之事實，業據本院調取前開執行卷宗（含抗告
    及再抗告卷宗），核閱無訛。
四、而按，強制執行程序准予訴訟救助者，僅於程序終結前有使
    受救助人暫免繳納執行費及其他應預納費用之效力，於執行
    程序終結後此項暫免之費用，自應向應負擔訴訟費用之當事
    人徵收。執此，本件聲明人於前開執行程序中因准予訴訟救
    助，而暫免繳納者計為：(1)本院95年度執字第5766號強制執
    行事件之法定執行費新台幣（下同）45,990元，即該案執行
    標的金額5,748,862元×0.008；(2)台灣高等法院96年度抗字
    第453 號抗告事件，及最高法院97年度台抗字第23號再抗告
    事件之抗告費用各1,000元，合計2,000元；(3)最高法院97年
    度台抗字第23號再抗告事件中，因聲請訴訟救助聲請選任律
    師之酬金，此經該院以96年度台聲字第638 號裁定選任林志
    嵩律師為訴訟代理人，並於確定後以97年度台聲字第167 號
    裁定核定第3審律師酬金為20,000元，以上為合計67,990 元
    。故原審經調卷審查後，認異議人應負擔之費用額為執行費
    用45,990元、訴訟費用22,000元，並依強制執行法準用民事
    訴訟法第91條第3 項規定，加給自裁定送達翌日起至清償日
    止按法定利率即週年利率5%計算之利息，於法並無違誤。異
    議意旨以其僅需負擔者為訴訟費用22,000元而已，至執行費
    用未經實體執行，依使用者付費原則應無徵收之必要云云為
    其論據而提出異議，尚屬無據，而無足採。
五、據上論結，本件異議為無理由，爰依強制執行法第30條之1
    、民事訴訟法第240條之4第3項後段，裁定如主文。
中    華    民    國    98    年     9    月    17    日
                  臺灣宜蘭地方法院民事庭
                      法  官  林翠華
正本係照原本作成。
如不服本裁定應於裁定送達後10日內提出抗告狀（須附繕本），
並繳納抗告費新台幣1,000元。
中    華    民    國    98    年     9    月    17    日
                      書記官  林秀麗
附表
┌─┬──────┬──────┬─────┬─────┬──────────────┬──────────┬─────┐
│編│建號        │建物門牌    │基地坐落  │建築式樣主│建物面積（平方公尺）        │    權利範圍        │備    考  │
│號│            │            │          │要建築材料├───────┬──────┤                    │          │
│  │            │            │          │及房屋層數│樓層面積      │附屬建物主要│                    │          │
│  │            │            │          │          │              │建築材料及用│                    │          │
│  │            │            │          │          │              │途          │                    │          │
├─┼──────┼──────┼─────┼─────┼───────┼──────┼──────────┼─────┤
│一│778         │宜蘭縣宜蘭市│宜蘭縣宜蘭│住家用鋼筋│5層：82.52    │            │    全部            │含共同使用│
│  │            │津梅路42之8 │市○○段  │混凝土造7 │合計：82.52   │            │                    │781建號持 │
│  │            │號5樓       │645地號   │層樓      │              │            │                    │分        │
│  │            │            │          │          │              │            │                    │          │
│  │            │            │          │          │              │            │                    │甲○○    │
│  │            │            │          │          │              │            │                    │          │
├─┼──────┼──────┼─────┼─────┼───────┼──────┼──────────┼─────┤
│二│780         │宜蘭縣宜蘭市│宜蘭縣宜蘭│住家用鋼筋│7層：82.52    │            │    全部            │含共同使用│
│  │            │津梅路42之8 │市○○段  │混凝土造7 │合計：82.52   │            │                    │781建號持 │
│  │            │號7樓       │645地號   │層樓      │              │            │                    │分        │
│  │            │            │          │          │              │            │                    │          │
│  │            │            │          │          │              │            │                    │          │
│  │            │            │          │          │              │            │                    │乙○○    │
│  │            │            │          │          │              │            │                    │          │
└─┴──────┴──────┴─────┴─────┴───────┴──────┴──────────┴─────┘


司法院資訊處製作；財團法人民間司法改革基金會備份。
